最高法院刑事判決                              八十八年度台上字第三一四八號
    上  訴  人
    即 自訴 人  許根旺
                許清輝
                許坤德
                許秀寶
                許美珠
                許秀鳳
                許秀娟
    上  訴  人  許清水
    被      告  甲  ○
右上訴人等因自訴人等自訴被告偽造文書等罪案件，不服台灣高等法院中華民國八十
八年三月十二日第二審判決（八十八年度上訴字第八一九號，自訴案號：台灣板橋地
方法院八十七年度自更(五)字第五號），提起上訴，本院判決如左：
    主  文
上訴駁回。
    理  由
一偽造文書部分（即甲○被訴勾串地政人員涉犯刑法第二百十三條公務員登載不實文
書罪嫌部分）：
按刑事訴訟法第三百七十七條規定，上訴於第三審法院，非以判決違背法令為理由，
不得為之。是提起第三審上訴，應以原判決違背法令為理由，係屬法定要件。如果上
訴理由狀並未依據卷內訴訟資料，具體指摘原判決不適用何種法則或如何適用不當，
或所指摘原判決違法情事，顯與法律規定得為第三審上訴理由之違法情形，不相適合
時，均應認其上訴為違背法律上之程式，予以駁回。本件原判決以第一審就上訴人許
根旺、許清輝、許坤德、許秀寶、許美珠、許秀鳳、許秀娟等自訴被告甲○勾串游潮
芳等地政人員共同涉犯公務員登載不實文書罪嫌部分，依憑卷附台北縣永和市戶政事
務所民國八十六年十二月五日北縣永戶詢字第二○三六七號函所檢送內載甲○於八十
五年九月三日死亡之戶籍謄本一份，認第一審以被告已於被訴後之八十五年九月三日
死亡，不經言詞辯論，依刑事訴訟法第三百零三條第五款規定，逕為自訴不受理之判
決，並無違誤。因而不經言詞辯論，維持第一審關於諭知甲○部分不受理之判決，駁
回上訴人等在第二審關於此部分之上訴，已敘明其憑以論斷之依據及理由。從形式上
觀察，原判決並無違背法令之情形。上訴意旨並未依據卷內資料，就原判決有何違法
情事為具體之指摘，徒以原審強將一件官商勾結濫行補發土地所有權狀共同貪污之案
件，未經詳查辯論，即予割裂判決云云，泛指原判決關於此部分違法，顯與法律規定
得為第三審上訴理由之違法情形，不相適合。應認上訴人等關於此部分之上訴違背法
律上之程式，予以駁回。
二竊佔、詐欺部分：
按刑事訴訟法第三百七十六條所列各罪之案件，經第二審判決者，不得上訴於第三審
法院，法有明文。本件自訴人等自訴被告甲○牽連涉犯竊佔、詐欺罪嫌部分，核屬刑
事訴訟法第三百七十六條第二款、第四款之案件，依上開說明，既經第二審判決，自
不得上訴於第三審法院（該二罪屬刑法第六十一條之案件，於民國八十四年十月二十
日刑事訴訟法第三百七十六條修正前本不得上訴第三審）。縱此部分與前述被告被訴
偽造文書部分有牽連關係，為裁判上一罪，但被告被訴偽造文書部分之上訴為不合法
，本院應從程序上予以駁回，而無從為實體上判決，對於輕罪之此部分，亦無從適用
審判不可分原則，為實體上審判。上訴人竟復對此部分提起上訴，顯為法所不許，應
予駁回。
據上論結，應依刑事訴訟法第三百九十五條前段，判決如主文。
中      華      民      國    八十八    年      六      月     十七     日
                              最高法院刑事第五庭
                                  審判長法官  董  明  霈
                                        法官  丁  錦  清
                                        法官  賴  忠  星
                                        法官  林  茂  雄
                                        法官  王  居  財
      右正本證明與原本無異
                                              書  記  官
中      華      民      國    八十八    年      六      月    二十五    日
